【裁判字號】    97,交聲,280
【裁判日期】    971222
【裁判案由】    違反道路交通管理處罰條例
【裁判全文】
臺灣宜蘭地方法院交通事件裁定         97年度交聲字第280號
原處分機關  交通部公路總局臺北區監理所宜蘭監理站
異  議  人
即受處分人  甲○○
上列受處分人因違反道路交通管理處罰條例案件，對於交通部公
路總局臺北區監理所宜蘭監理站民國97年9月25日所為之宜監字
第裁43─Z00000000號裁決聲明異議，本院裁定如下：
    主  文
異議駁回。
    理  由
一、原處分意旨略以：異議人即受處分人甲○○於民國97年4月1
    9日晚上8時55分許，駕駛車牌號碼U3—5037號自小客車，行
    經國道五號高速公路北上5.6公里附近時，違規行駛路肩（
    即未依規定使用路肩），經國道公路警察局第九警察隊以公
    警局交字第Z00000000號製單舉發，交通部公路總局臺北區
    監理所宜蘭監理站遂依道路交通管理處罰條例第33條第1項
    第9款、第63條第1項第1款規定，裁處受處分人罰鍰新臺幣
    四千元，並記違規點數一點。
二、異議意旨略以：97年4月19日晚上8時55分許，異議人駕駛車
    牌號碼U3—5037號自小客車，行經國道五號高速公路北上5.
    6公里附近時，是因為發現車子有問題，想要停在路肩檢查
    ，便將車子開往路肩，於路肩行駛約20公尺，車子就已經完
    全停妥，之後警察才從後面過來說異議人違規行駛路肩，但
    異議人根本沒有違規行駛路肩，員警也沒有提出採證錄影證
    明，所以本件舉發及裁決均不合法，為此，聲明異議，請求
    撤銷原處分。
三、按汽車行駛於高速公路、快速公路或設站管制之道路，不遵
    使用限制、禁止、行車管制及管理事項之管制規則，而有未
    依規定使用路肩之行為者，處汽車駕駛人新臺幣三千元以上
    六千元以下罰鍰，並記違規點數一點，道路交通管理處罰條
    例第33條第1項第9款、第63條第1項第1款定有明文。又汽車
    行駛高速公路及快速公路，不得有在路肩上行駛，或利用路
    肩超越前車或倒車之行為，高速公路及快速公路交通管制規
    則第9條第1項第2款亦有明定。經查：
（一）異議人並不否認「伊於97年4月19日晚上8時55分許，駕駛
      車牌號碼U3—5037號自小客車，於行經國道五號高速公路
      北上5.6公里附近時，曾於行駛一段路肩後，將車子停在
      路肩，之後警方到場，警方表示伊違規行駛路肩後，便開
      單告發。」之事實（見本院卷第18頁），並有舉發違反道
      路交通管理事件通知單一件在卷可稽。
（二）其次，證人即舉發員警林志三已於本院調查時結證「97年
      4月19日晚上我在執行巡邏勤務時，我接到指揮中心通知
      叫我去國道五號高速公路北上5.6公里處支援另一部督導
      警車，晚上8時許我抵達國道五號高速公路北上5.6公里處
      時，督導車上的警官許敦淵告訴我U3—5037號自小客車違
      規行駛路肩，交代我製單告發，我就依許敦淵所述開單告
      發。」等情甚明（見本院卷第18、19頁），而異議人亦不
      否認本件係由另一員警攔車後，交由員警林志三開單告發
      之事實（見本院卷第19、28頁），故本件目擊異議人違規
      行為之人應係證人許敦淵無訛。
（三）而證人許敦淵於本院調查時已結證「97年4月19日晚上8時
      55分許，我在國道五號高速公路北上車道執行督導勤務時
      ，於國道五號高速公路北上5.7至5.6公里處，發現U3—50
      37號自小客車緩慢行駛路肩，我就將U3—5037號自小客車
      攔停，駕駛人就是異議人，我就詢問異議人為何走路肩，
      異議人說剛才有一通電話，我就告訴異議人打手機要罰三
      千元，行駛路肩要罰四千元，異議人便說他沒有打手機，
      之後員警林志三抵達攔停現場，我就告訴林志三U3—5037
      號自小客車行駛路肩並請他開單告發。我看見U3—5037號
      自小客車行駛路肩是從國道五號高速公路北上5.7公里處
      至5.6公里處，所以該車前後行駛路肩約一百公尺，我就
      將它攔停，我跟異議人對話時，異議人並沒有說他是要檢
      查車子，異議人確實是違規行駛路肩。本件舉發並沒有照
      相或錄影，是我親眼目睹攔停舉發，本件舉發是正確無誤
      的。」等情綦詳（見本院卷第27至28頁）。至於異議人雖
      辯稱「是因為發現車子有問題，想要停在路肩檢查，便將
      車子開往路肩，於路肩行駛約20公尺，車子就已經完全停
      妥。」云云，然其並未能提出任何證據以實其說，是其所
      辯是否可信已非無疑。況且，其所稱「舉發員警當時說要
      幫我出一半的罰款」云云，亦顯然無稽，益徵其辯詞之不
      可採信。此外，證人許敦淵雖係本件原處分機關認定異議
      人有前揭違規行為之目擊員警，然因異議人並無法舉出或
      請本院調查任何對其有利之證據資料，以使本院對證人許
      敦淵所供述之異議人違規事實產生任何合理之懷疑，且於
      本件卷存證據資料內，亦無任何積極證據足以證明證人許
      敦淵上開供述係屬虛偽，更無足以令人顯信其供述為不可
      採之品性證據或前科證據存在，且衡諸證人許敦淵與異議
      人素不相識，並無宿怨，亦無仇隙，其顯無自陷於偽證罪
      之追訴而構詞誣賴異議人之理，故自不得以證人許敦淵為
      本件目擊之員警，即全盤抹煞其於訴訟上之證人資格或其
      證詞之真實性。換言之，證人許敦淵所為之前揭證詞，應
      堪信為真實，異議人空言否認證人許敦淵證詞之真實性，
      並辯稱「伊於並未於國道五號高速公路北上5.6公里附近
      違規行駛路肩。」云云，自不足採。
（四）再者，交通警察製單舉發違反道路交通管理處罰條例所列
      之違規行為，係公務員基於職務上之權力，依法所為之公
      法上行為，基於公務員為公法上行為具有公信力之原則，
      該行政行為當可被推定為真正，其據以依法處分之事實認
      定原則上亦應被推定為正確無誤。而本此公信原則，立法
      者更於道路交通管理處罰條例第92條第4項為授權之規定
      ，授權交通部、內政部制定違反道路交通管理事件統一裁
      罰基準及處理細則，俾使執勤員警得當機處分以達維護交
      通秩序、安全之行政目的。更何況，交通違規行為通常於
      瞬間發生並結束，若要求執勤員警所有的舉發行政行為均
      需預留照相、錄音、錄影或其他科學證據以證其實，則國
      家維護交通秩序、安全之行政措施勢必窒礙難行，故刑事
      訴訟法就犯罪證據有關之規定中，與屬行政秩序罰之交通
      違規裁罰本質不合之部分，於道路交通案件處理程序內，
      自不在準用之列。此外，各種交通違規行為，各有其不同
      之執行方法，就超速、酒醉駕車而言，非輔以科學工具，
      固難僅憑執勤者之五官知覺判斷之，然就駕駛者及前座乘
      客未繫安全帶、闖紅燈、違規行駛路肩而言，單憑執勤者
      之目擊即可確定，並非件件違規行為均須以照像或錄影舉
      發，始可認定。從而，異議人既未就舉發員警之舉發有誤
      提出相關證據以供調查，本院經查亦無任何證據足資證明
      舉發員警有捏造事實違法取締之情事，則舉發員警本其維
      護交通秩序、安全職責所為之本件舉發，自應受到合法、
      正確之推定，異議人空言辯稱「伊並未有於國道五號高速
      公路上違規行駛路肩之行為，舉發及裁決機關均未能提出
      伊違規之採證錄影等證據。」云云，諉無足取。
（五）至於異議人雖稱「舉發員警當時表示坪林行控中心有錄影
      ，建請調閱該錄影內容。」云云，然本件舉發員警林志三
      已於本院調查時結證「當時駕駛人甲○○問我可不可以幫
      他，我說可以帶他到坪林行控中心看影帶，結果行控中心
      的人說那些監視器只是在看道路狀況，並沒有錄影，所以
      沒有辦法提供影帶給甲○○看，後來甲○○還是簽收罰單
      。」等語甚明（見本院卷第19頁），異議人亦不否認曾與
      舉發員警一同至坪林行控中心，然員警已無法提供錄影內
      容之事實（見本院卷第3、18頁）。因此，本件確實並無
      存在異議人於舉發當時駕車行經國道五號高速公路北上5.
      6公里附近之錄影內容無訛，本院自無從調閱該不存在之
      錄影內容，併此敘明。
（六）從而，異議人於97年4月19日晚上8時55分許，駕駛車牌號
      碼U3—5037號自小客車行經國道五號高速公路北上5.6公
      里附近時，行駛路肩（即未依規定使用路肩）之違規事實
      ，已堪認定。
四、綜上所述，原處分機關所為之本件裁決，核與前舉道路交通
    管理處罰條例第33條第1項第9款、第63條第1項第1款之規定
    相符，並無違法或不當之處，故異議人以首揭情詞，對於上
    開裁決提起異議，並無理由，應予駁回。
五、據上論斷，依道路交通案件處理辦法第19條，裁定如主文。
中    華    民    國    97    年    12    月    22    日
                  交通法庭法  官  劉家祥
以上正本證明與原本無異。
如不服本裁定，應於裁定送達後5日內，向本院提出抗告狀。（
應附繕本）
                          書記官  劉謹翊
中    華    民    國    97    年    12    月    23    日


司法院資訊處製作；財團法人民間司法改革基金會備份。
